臺灣高雄地方法院刑事判決　　　　　　　96年度訴字第3708號
　　公　訴　人　臺灣高雄地方法院檢察署檢察官
　　被　　　告　戊○○
　　選任辯護人　楊水柱律師
　　被　　　告　丙○○
　　　　　　　　乙○○
上列被告等因商業會計法等案件，經檢察官聲請簡易判決處刑（
95年度偵字第23516號），本院認不應以簡易判決處刑，乃改依
通常程序，被告等經訊問後均為有罪之陳述，本院合議庭裁定由
受命法官獨任進行簡式審判程式，並判決如下：
    主  文
戊○○共同犯行使偽造私文書罪，處有期徒刑陸月，減為有期徒
刑月，如易科罰金，以銀元佰元即新臺幣玖佰元折算壹日，
薪資印領清冊上蓋有「歐金蟬」之印文玖枚、撤銷檢舉申請書上
蓋有「歐金蟬」之印文壹枚沒收。又商業負責人為納稅義務人，
以不正當方法逃漏稅捐，處有期徒刑肆月，減為有期徒刑貳月，
如易科罰金，以銀元佰元即新臺幣玖佰元折算壹日。應執行有
期徒刑肆月，如易科罰金，以銀元佰元即新臺幣玖佰元折算壹
日。薪資印領清冊上蓋有「歐金蟬」之印文玖枚、撤銷檢舉申請
書上蓋有「歐金蟬」之印文壹枚沒收。
丙○○共同犯行使偽造私文書罪，處有期徒刑肆月，減為有期徒
刑貳月，如易科罰金，以銀元佰元即新臺幣玖佰元折算壹日。
薪資印領清冊上蓋有「歐金蟬」之印文玖枚、撤銷檢舉申請書上
蓋有「歐金蟬」之印文壹枚沒收。
乙○○共同犯行使偽造私文書罪，處有期徒刑肆月，減為有期徒
刑貳月，如易科罰金，以銀元佰元即新臺幣玖佰元折算壹日。
薪資印領清冊上蓋有「歐金蟬」之印文玖枚、撤銷檢舉申請書上
蓋有「歐金蟬」之印文壹枚沒收。
    事實及理由
一、本件被告戊○○、丙○○、乙○○所犯係死刑、無期徒刑、
    最輕本刑為3 年以上有期徒刑以外之罪，渠等於準備程序中
    就被訴事實為有罪之陳述，經法官告知簡式審判程序之旨，
    並聽取公訴人及被告之意見後，本院合議庭認宜進行簡式審
    判程式，依刑事訴訟法第273 條之1 第1 項規定，合議裁定
    由受命法官獨任進行簡式審判程序，合先敘明。
二、戊○○係址設高雄市三民區○○○路80號29樓之1 「皇品生
    命科學股份有限公司」（下稱皇品公司）負責人，綜理該公
    司業務、財務收支及督管填報會計憑證等事項，為從事業務
    之人，係稅捐稽徵法所稱納稅義務人之負責人及商業會計法
    所稱之商業負責人，而乙○○為該公司會計，丙○○係皇品
    公司企劃總監，亦均為從事業務之人，渠等3 人並負有據實
    製作各類所得扣繳暨免扣繳憑單申報書（下稱扣繳憑單）之
    業務上文書之義務，合先敘明。丁○○因罹患癌症無工作能
    力，並未於92年間在皇品公司任職，亦未領取該公司任何薪
    資，詎戊○○、丙○○及乙○○竟共同基於填製不實會計憑
    證、偽造及行使私文書及使皇品公司逃漏稅捐之犯意聯絡，
    先由戊○○及丙○○於不詳時地向綽號「阿龍」、「阿保」
    、「阿賢」等姓名不詳之成年男子取得丁○○之身份資料、
    偽造丁○○之印章，復交由乙○○填製不實會計憑證即皇品
    公司薪資印領清冊，虛列丁○○92年度1 月至9 月份薪資所
    得各新臺幣（下同）2 萬元，共計18萬元，再於申報皇品公
    司92年度營利事業所得稅時，將上開扣繳憑單併同蓋有丁○○印章之不實薪資印領清冊，向財政部高雄市國稅局行使，
    以此詐術使前述稅捐機關審核稅額時陷於錯誤，而得以逃漏
    92年度營利事業所得稅計45,000元，且足生損害於稅捐機關
    對稅捐管理之正確性。嗣經丁○○之女婿己○○接獲高雄市
    國稅局所得稅核定通知書後轉告丁○○，由丁○○向高雄市
    國稅局檢舉，詎戊○○、丙○○與乙○○為掩飾上情，復基
    於偽造及行使私文書之犯意聯絡，竟由丙○○出面向「阿保
    」取得蓋有偽造丁○○印文之撤銷檢舉申請書，復交由乙○○持向高雄市國稅局行使之，足生損害於丁○○與高雄市國
    稅局對稅捐管理之正確性。案經己○○告發臺灣高雄地方法
    院檢察署檢察官聲請簡易判決處刑。
三、本件證據部分除補充：「被告戊○○、丙○○、乙○○於本
    院準備程式及審判程式中之陳述」，餘均引用檢察官聲請簡
    易判決處刑書所載（如附件）。訊據被告戊○○等3 人對上
    揭事實均坦承不諱，復有附件所示之證據可佐，足認被告戊○○等3 人之自白與事實相符，本件事證明確，被告戊○○
    等3 人之犯行均堪認定，應依法論科。
四、按行為後法律有變更者，適用行為時之法律。但行為後之法
    律有利於行為人者，適用最有利於行為人之法律，刑法第2
    條第1 項定有明文。又有關新舊法之比較，應就罪刑有關之
    共犯、未遂犯、想像競合犯、牽連犯、連續犯、結合犯以及
    累犯加重、自首減輕暨其他法定加減原因與加減例等一切情
    形，綜其全部罪刑之結果而為比較（最高法院95年第8 次刑
    事庭會議決議參照）。本件被告戊○○等3 人行為後，如附
    表所示之相關法律均已變更，俱於民國95年7 月1 日施行。
    玆經如附表所示之整體比較結果，裁判時之法律並非有利於
    被告。揆諸前開規定，自應適用行為時即修正前之法律。
五、本件聲請簡易判決處刑意旨認業務登載不實之文書包括營利
    事業所得稅結算申報書、資產負債表、營業成本明細表，然
    上開文書資料業經公訴人於本院審理中當庭表示非屬業務登
    載不實之起訴範圍（見本院96年10月22日準備程序筆錄、審
    判程序筆錄），是營利事業所得稅結算申報書、資產負債表
    、營業成本明細表非屬本件審理之範圍，合先敘明。
六、按商業會計法之商業會計憑證，分為原始憑證及記帳憑證，
    所謂原始憑證，係指證明事項之經過，而為造具記帳憑證所
    根據之憑證，而記帳憑證則係指證明處理會計事項人員之責
    任而為記帳所根據之憑證而言，此觀諸商業會計法第15條之
    規定自明；復按薪資支出之原始憑證，為收據或簽收之名冊
    ，營利事業所得稅查核準則第71條第11款亦有規定。觀諸本
    件卷附皇品公司薪資清冊（見94年度他字第3273號卷第20頁
    ），其上除記載薪資內容外，復經領款人蓋章簽收，係屬薪
    資印領清冊性質，是應認前揭薪資表係商業會計法所規定之
    商業會計憑證。次按薪資清冊之表格經領薪人蓋用印章後，
    即表示蓋章之人已領受該筆薪資，具領據之性質，屬私文書
    ，最高法院74年臺上字第907 號、82年度臺非字第154 號判
    決可資憑參。次按營利事業填報扣繳憑單，乃附隨其業務而
    製作，為業務上所掌文書，此種扣繳憑單內容如有不實，而
    足生損害於稅捐稽徵之正確性及他人，即係犯業務上登載不
    實文書之罪名，最高法院70年度第九次刑事庭會議決議參考
    。另按商業會計法第71條第1 款之處罰規定，與刑法第215
    條所規範之犯罪態樣相同，即係後者之特別法，依特別法優
    於普通法，自應優先適用商業會計法第71條第1 款之填製不
    實會計憑證罪處斷，而無適用刑法第215 條之餘地；又商業
    會計法第71條第1 款之填製不實之會計憑證罪，原即含有業
    務上登載不實之本質，被告戊○○等3 人推由被告乙○○持
    該不實憑證申報稅捐，即不應再論以刑法第216 條、第215
    條之行使業務上登載不實文書罪（最高法院79年度臺上字第
    4964號、87年度臺上字第11號判決意旨參照）。被告戊○○
    係皇品公司之負責人，被告乙○○為該公司會計，被告丙○○係皇品公司企劃總監，均為從事業務之人，具有負責、經
    辦該公司會計事務之人，被告戊○○等3 人均明知被害人丁○○於92年1 至9 月未在皇品公司工作，竟合意推由被告乙○○在其業務上所製作之薪資表上虛列「丁○○」向皇品公
    司領取該期間薪資之不實登載，並據以製作不實扣繳憑單而
    持以報稅，自足生損害於「丁○○」及稅捐機關對個人所得
    稅核課之正確性。（一）被告戊○○等3 人就就製作不實之
    員工薪資表（即丁○○部分，偽造丁○○印章、印文部分屬
    階段行為，均不另論罪），係犯刑法第210 條之偽造私文書
    罪、商業會計法第71條第1 款之填製不實之會計憑證罪，聲
    請意旨對此部分漏論刑法第210 條之偽造私文書罪，又認被
    告丙○○對於冒用丁○○身份製作薪資表部分，與被告戊○○、乙○○有犯意聯絡，被告丙○○之行為另涉商業會計法
    第71條第1 款之經辦會計人員填製不實會計憑證罪，聲請意
    旨之事實雖已敘及，然所犯法條欄卻漏未說明，均應予補充
    ，附此敘明。又被告戊○○等3 人行為後，商業會計法業於
    95年5 月24日修正公布，5 月26日生效，修正前該法第71條
    原規定「商業負責人、主辦及經辦會計人員或依法受託代他
    人處理會計事務之人員有左列情事之一者，處5 年以下有期
    徒刑、拘役或科或併科新臺幣15萬元以下罰金：一、以明知
    為不實之事項，而填製會計憑證或記入帳冊者。二、故意使
    應保存之會計憑證、帳簿報表滅失毀損者。三、意圖不法之
    利益而偽造、變造會計憑證、帳簿報表內容或撕毀其頁數者
    。四、故意遺漏會計事項不為記錄，致使財務報表發生不實
    之結果者。五其他利用不正當方法，致使會計事項或財務報
    表發生不實之結果者。」然修正後第71條之刑度由「處5 年
    以下有期徒刑、拘役或科或併科新臺幣15萬元以下罰金」，
    提高為「處5 年以下有期徒刑、拘役或科或併科新台幣60萬
    元以下罰金」，經比較新舊法律，以修正前之舊法對被告戊○○等3 人較為有利，依刑法第2 條第1 項前段之規定，自
    應適用最有利被告之行為時，即修正前同法第71 條 第1 款
    規定論處。被告戊○○等3 人以一偽造皇品公司之員工薪資
    印領清冊，而同時觸犯刑法第210 條之偽造私文書罪、商業
    會計法第71條第1 款之填製不實會計憑證罪，為想像競合犯
    ，應從一重依偽造私文書罪論處。（二）被告戊○○等3 人
    ，填報「丁○○」之扣繳憑單之行為，係犯刑法第215 條之
    業務登載不實罪。（三）被告戊○○等3 人持上開「丁○○
    」之薪資表、扣繳憑單向財政部高雄市國稅局申報部分，則
    係犯刑法第216 條、第210 條之行使偽造私文書罪、同法第
    216 條、第215 條之行使業務上登載不實文書罪，被告戊○○等3 人前揭偽造私文書罪、業務登載不實罪之低度行為，
    均為行使偽造私文書、行使業務上登載不實文書之高度行為
    所吸收。被告戊○○等3 人以一個申報稅捐之行為同時行使
    上開偽造「丁○○」之薪資清冊、「丁○○」之扣繳憑單，
    並同時侵害稅捐核課之正確性及被害人丁○○之權益，為想
    像競合犯，應論以較重之行使偽造私文書罪。被告戊○○等
    3 人對於上開行使偽造私文書罪有犯意聯絡、行為分擔，為
    共同正犯。
七、又皇品公司屬股份有限公司，已如前述，而稅捐稽徵法第47
    條第1 款所定公司法規定之公司負責人，應適用該法關於納
    稅義務人應處徒刑之規定，乃由同法第41條轉嫁而來，是皇
    品公司為納稅義務人，而以詐術或其他不正當方法逃漏稅捐
    時，即應適用稅捐稽徵法第47條第1 款之規定，轉嫁處罰該
    公司負責人。蓋皇品公司依所得稅法既仍需繳交營利事業所
    得稅，為稅捐稽徵法之納稅義務人，則有逃漏稅捐之情形時
    ，犯罪主體自應為該公司，而非該公司之負責人，稅捐稽徵
    法第47條第1 款之規定，係將納稅義務人即皇品公司之責任
    ，基於刑事政策之考慮，於其應處徒刑範圍內，轉嫁於該公
    司之負責人，故此情形而受罰之皇品公司之負責人，乃屬於
    「代罰」之性質，其個人既非逃漏稅捐之納稅義務人，當無
    所謂基於概括犯意逃漏稅捐，亦無所謂與他人有逃漏稅捐之
    犯意聯絡及行為分擔之可言。又修正前刑法第55條後段所謂
    之牽連犯，必須二個以上之行為有方法與結果之關係，始足
    構成，亦即必須以犯一罪之方法行為犯他罪，或以犯一罪之
    結果行為犯他罪，方得成立牽連關係，獨資營利事業之負責
    人既非逃漏稅捐之納稅義務人，其僅係代罰而已，則獨資營
    利事業以不正當方法逃漏稅捐，縱由該獨資營利事業之負責
    人代表為之，究非屬於該獨資營利事業負責人本身之犯罪行
    為，自與該獨資營利事業負責人之其他犯罪行為間，無方法
    結果之牽連關係可言（最高法院85年度台上字第6065號、第
    6196號判決意旨參照）。被告戊○○對此部分，涉犯稅捐稽
    徵法第47條第1 款、第41條之商業負責人以不正當方法逃漏
    稅捐罪。至於被告丙○○、乙○○非屬納稅義務人，縱有參
    與皇品公司逃漏稅捐之行為，應均成立稅捐稽徵法第43條第
    1 項之幫助逃漏稅捐罪。
八、另被告戊○○、丙○○及乙○○等3 人於被害人丁○○向高
    雄市國稅局檢舉後，再以偽造丁○○印文之撤銷檢舉申請書
    ，持向高雄市國稅局行使行為，係犯刑法第216 條、第210
    條之行使偽造私文書（偽造印文部分之階段行為，不另論罪
    ），聲請意旨漏論此部分犯行之法條，應予補充更正。被告
    戊○○等3 人對上開犯行均有犯意聯絡、行為分擔，為共同
    正犯。
九、被告戊○○就理由欄六、八所示之2 次共同行使偽造私文書
    罪間有方法、結果之牽連關係，應從重論以一行使偽造私文
    書罪，並與稅捐稽徵法第47條第1 款、第41條之商業負責人
    以不正當方法逃漏稅捐罪分論併罰；被告丙○○、乙○○就
    理由欄六、七、八所示之2 次共同行使偽造私文書罪、稅捐
    稽徵法第43條第1 項之幫助逃漏稅捐罪間具有方法、結果之
    牽連關係，應從重論以一行使偽造私文書罪。
十、審酌被告戊○○身為皇品公司負責人、被告丙○○為該公司
    企劃總監及被告乙○○為該公司會計，為減少皇品公司營業
    所得之稅務，虛報被害人丁○○之薪資所得共新臺幣18萬元
    ，藉此逃漏稅捐4 萬5 千元，對被害人丁○○造成損害，並
    妨害國家稅捐稽徵之正確性，事後業已坦承犯行，態度尚可
    ，另考量到被告戊○○、丙○○及乙○○3人擔任職務之不
    同，具有分層管理、決策之差別，被告乙○○、丙○○需聽
    從被告戊○○之指示，以及虛報薪資之數額、期間、逃漏所
    得稅之總額尚非鉅額，情節非重等一切情狀，分別量處如主
    文所示之刑，均諭知易科罰金之折算標準，並就被告戊○○
    部分依法定其應執行刑，暨諭知易科罰金之折算標準。又被
    告戊○○等3 人犯罪之時間在96年4 月24日以前，合於中華
    民國96年罪犯減刑條例規定之減刑條件，均應依該條例第2
    條第1 項第3 款，減其刑期2 分之1 ，並諭知易科罰金之折
    算標準，並就被告戊○○部分依法定其應執行刑，以資懲儆
    。
十一、至被告戊○○等3 人所製作不實之員工薪資印領名冊、扣
      繳憑單等資料，業據被告乙○○持以申報而由財政部高雄
      市國稅局檔存，非被告所有，毋庸宣告沒收，惟上開薪資
      印領清冊上蓋有「歐金蟬」之印文9 枚（見他字第3273號
      卷第20頁），撤銷檢舉申請書上蓋有「歐金蟬」之印文1
      枚，因屬偽造，均應依刑法第219 條之規定宣告沒收，至
      於偽造「歐金蟬」之印章，未能證明業經滅失，應併依刑
      法第219 條之規定宣告沒收，附此敘明。
據上論斷，應依刑事訴訟法第452 條、第273 條之1 第1 項、第
284 條之1 、第299 條第1 項前段、第310 條之2 、第454 條第
2 項，稅捐稽徵法第41條、第47條第1 款、第43條第1 項，95年
5 月24日修正前商業會計法第71條第1 款、刑法第11條前段、第
2 條第1 項前段、第216 條、第215 條、第210 條、第219 條，
修正前刑法第55條、第41條第1 項、第51條第5 款，罰金罰鍰提
高標準條例第1 條前段，廢止前罰金罰鍰提高標準條例第2 條，
判決如主文。
本案經檢察官甲○○到庭執行職務。
中　　華　　民　　國　　96　　年　　11　　月　　5 　　日
                  刑事第三庭  法　官  何佩陵
以上正本證明與原本無異。
如不服本判決應於收受本判決後10日內向本院提出上訴書狀，並
應敘述具體理由，如未敘述上訴理由者，應於上訴期間屆滿後20
日內補提理由書狀於本院（均須按他造當事人之人數附繕本）。
中　　華　　民　　國　　96　　年　　11　　月　　5 　　日
                              書記官  鍾淑美
附錄本案所犯法條：
商業會計法第71條（95年5月24日修正前）
商業負責人、主辦及經辦會計人員或依法受託代他人處理會計事
務之人員有下列情事之一者，處5 年以下有期徒刑、拘役或科或
併科新臺幣15萬元以下罰金：
一、以明知為不實之事項，而填製會計憑證或記入帳冊。
二、故意使應保存之會計憑證、會計帳簿報表滅失毀損。
三、偽造或變造會計憑證、會計帳簿報表內容或毀損其頁數。
四、故意遺漏會計事項不為記錄，致使財務報表發生不實之結果
    。
五、其他利用不正當方法，致使會計事項或財務報表發生不實之
    結果。
稅捐稽徵法第41條
納稅義務人以詐術或其他不正當方法逃漏稅捐者，處5 年以下有
期徒刑、拘役或科或併科新臺幣6 萬元以下罰金。
稅捐稽張法第47條
本法關於納稅義務人、扣繳義務人及代徵人應處徒刑之規定，於
左列之人適用之：
一  公司法規定之公司負責人。
二  民法或其他法律規定對外代表法人之董事或理事。
三  商業登記法規定之商業負責人。
四  其他非法人團體之代表人或管理人。
稅捐稽徵法第43條第1項
教唆或幫助犯第41條或第42條之罪者，處3年以下有期徒刑、拘
役或科新台幣六萬元以下罰金。
中華民國刑法第210條
（偽造變造私文書罪）
偽造、變造私文書，足以生損害於公眾或他人者，處5 年以下有
期徒刑。
中華民國刑法第215 條
（業務上文書登載不實罪）
從事業務之人，明知為不實之事項，而登載於其業務上作成之文
書，足以生損害於公眾或他人者，處3 年以下有期徒刑、拘役或
5 百元以下罰金。
中華民國刑法第216 條
（行使偽造變造或登載不實之文書罪）
行使第210 條至第215 條之文書者，依偽造、變造文書或登載不
實事項或使登載不實事項之規定處斷。
附表：
┌──────┬─────────────┬─────────────┬───────┬────┐
│  相關變更  │行為時法之內容            │裁判時法之內容            │比  較  理  由│備    註│
├──────┼─────────────┼─────────────┼───────┼────┤
│罰金刑貨幣單│依法律應處罰金、罰鍰者，就│中華民國94年1 月7 日法修正│刑法之貨幣單位│經按現行│
│位之變更 (罰│其原定數額得提高為2 倍至10│施行後，刑法分則編所定罰金│由「銀元」變更│法規所定│
│金罰鍰提高標│倍（刑法已定明10倍）。第1 │之貨幣單位為新臺幣。94年1 │為「新臺幣」，│貨幣單位│
│準條例第1 條│條所定得提高倍數之規定，於│月7 日刑法修正時，刑法分則│且刑法分則之罰│折算新臺│
│前段、第5 條│本條例修正後制定之法律，不│編未修正之條文定有罰金者，│金數額，亦視該│幣條例第│
│／刑法施行法│適用之；本條例修正前公佈之│自94年1 月7 日刑法修正施行│分則先前曾修正│2 條之規│
│第1 之1 條第│法律，於本條例修正後修正其│後，就其所定數額提高為30倍│與否，而分別提│定折算後│
│1項、第2項) │罰金罰鍰數額或法律經全部修│。但72年6 月26日至94年1 月│高3 或30倍。  │等值，是│
│            │正而其罰金罰鍰數額未予變更│7 日新增或修正之條文，就其│              │以新法並│
│            │者，亦同。                │所定數額提高為3 倍。      │              │未較有利│
├──────┼─────────────┼─────────────┼───────┼────┤
│罰金刑之下限│1、罰金罰鍰提高標準條例第1│1、罰金罰鍰提高標準條例第1│刑法分則之罰金│行為時法│
│變更（刑法第│   條前段：「依法律應處罰 │   條前段、第5 條（未修正 │數額，亦視該分│有利    │
│33條第5款） │   金、罰鍰者，就其原定數 │   ，內容同左）           │則先前曾修正與│        │
│            │   額得提高為2 倍至10倍」 │2、刑法施行法第1 之1 條第 │否，而分別提高│        │
│            │   （註：刑法係10倍）。   │   2 項：「94年1 月7 日刑 │3 或30倍。    │        │
│            │2、同條例第5條：「第1 條  │   法修正時，刑法分則編未 │              │        │
│            │   所定得提高倍數之規定， │   修正之條文定有罰金者， │              │        │
│            │   於本條例修正後制定之法 │   自94 年1月7 日刑法修正 │              │        │
│            │   律，不適用之；本條例修 │   施行後，就其所定數額提 │              │        │
│            │   正前公佈之法律，於本條 │   高為30倍。但72年6 月26 │              │        │
│            │   例修正後修正其罰金罰鍰 │   日至94年1 月7 日新增或 │              │        │
│            │   數額 或法律經全部修正而│   修正之條文，就其所定數 │              │        │
│            │   其罰 金罰鍰數額未予變更│   額提高為3 倍。」       │              │        │
│            │   者，亦同。」。         │3、刑法第33條第5款：「罰  │              │        │
│            │3、修正前刑法第33條第5 款 │   金：新臺幣一千元以上， │              │        │
│            │   ：「罰金：一元以上」。 │   以百元計算之。」       │              │        │
├──────┼─────────────┼─────────────┼───────┼────┤
│易科罰金之折│1、修正前刑法第41條第1項  │1、修正後刑法第41條第1 項 │易科罰金折算標│行為時法│
│算標準變更  │   前段：「犯最重本刑為5  │   前段：「犯最重本刑為5  │準由銀元改為新│有利    │
│（刑法第41條│   年以下有期徒刑以下之刑 │   年以下有期徒刑以下之刑 │臺幣，且金額提│        │
│第1 項、修正│   之罪，而受6 個月以下有 │   之罪，而受6 個月以下有 │高            │        │
│前罰金金罰鍰│   期徒刑或拘役之宣告…得 │   期徒刑或拘役之宣告者， │              │        │
│提高標準條例│   以1 元以上3 元以下折算 │   得以新臺幣1000元、2000 │              │        │
│第2 條）    │   1日，易科罰金。」      │   元或3000元折算1 日，易 │              │        │
│            │2、廢止前罰金罰鍰提高標準 │   科罰金。」             │              │        │
│            │   條例第2 條：「依刑法第 │2、罰金罰鍰提高標準條例第2│              │        │
│            │   41 條 易科罰金…就其原 │   條刪除。               │              │        │
│            │   定數額提高為100 倍折算1│                          │              │        │
│            │   日；法律所定罰金數額未 │                          │              │        │
│            │   依本條例提高倍數，或其 │                          │              │        │
│            │   處罰法條無罰金刑之規定 │                          │              │        │
│            │   者，亦同。             │                          │              │        │
│            │3、結論：以銀元100元即新台│3、結論：以新臺幣1000元、 │              │        │
│            │   幣300 元以上，銀元300元│   2000元或3000元折算1 日 │              │        │
│            │   即新臺幣900 元以下折算1│   。                     │              │        │
│            │   日。（依上開規定及現行 │                          │              │        │
│            │   法規所定貨幣單位折算新 │                          │              │        │
│            │   臺幣標準條例）。       │                          │              │        │
├──────┼─────────────┼─────────────┼───────┼────┤
│牽連犯      │第55條後段：「犯一罪而其方│（刪除）                  │新法刪除牽連犯│被告之行│
│            │法或結果之行為犯他罪名者，│                          │之規定。      │使偽造私│
│            │從一重處斷。」            │                          │              │文書、使│
│            │                          │                          │              │公務員登│
│            │                          │                          │              │載不實犯│
│            │                          │                          │              │行，依新│
│            │                          │                          │              │法須分論│
│            │                          │                          │              │併罰，依│
│            │                          │                          │              │舊法則僅│
│            │                          │                          │              │從一重論│
│            │                          │                          │              │處，是舊│
│            │                          │                          │              │法有利。│
├──────┼─────────────┼─────────────┼───────┼────┤
│定應執行刑  │宣告多數有期徒刑者，於各刑│宣告多數有期徒刑者，於各刑│新法對於有期徒│應適用行│
│(刑法第51條 │中之最長期以上，各刑合併之│中之最長期以上，各刑合併之│刑合併定應執行│為時之舊│
│第5款)      │刑期以下，定其刑期。但不得│刑期以下，定其刑期。但不得│刑之上限予以提│法      │
│            │逾20年。                  │逾30年。                  │高至30年，與舊│        │
│            │                          │                          │法上限20年相比│        │
│            │                          │                          │較，被告行為後│        │
│            │                          │                          │之新法顯不利於│        │
│            │                          │                          │被告          │        │
├──────┼─────────────┴─────────────┴───────┴────┤
│整體比較結果│行為時法較為有利                                                                │
└──────┴────────────────────────────────────────┘
